臺北高等行政法院裁定　　　　　　　　　　　　　　　　九十二年度再字第六○號
　　原　　　告　甲○○
　　被　　　告　臺北市政府社會局
　　代　表　人　顧燕翎（局長）
右聲請人因老人福利法事件，對本院中華民國九十二年五月二十三日九十二年度訴字
第七五八號裁定，聲請再審，本院裁定如左：
    主　文
再審之聲請駁回。
再審聲請費用由聲請人負擔。
    理　由
一、按當事人對本院所為之裁定聲請再審，依行政訴訟法第二百八十三條規定，必須
    原裁定具有同法第二百七十三條各款所列情形之一者，始得為之。又所謂適用法
    規顯有錯誤者，係指原裁定（準用判決）所適用之法規與現行法規相違背。或與
    解釋判例有所牴觸者而言，至於法律上見解之歧異，對之縱有爭執，要難謂為適
    用法規顯有錯誤而據為再審之理由。
二、本件聲請人具狀聲請再審，略謂：聲請人於貴院所受理之案件，乃係針對不服台
    北市政府九十二年一月十六日府訴再字第九二０三五０七一００號訴願再審決定
    而言，而非對該府九十一年九月二十五日府訴字第０九一一八六一五一００號訴
    願決定而不服，詎貴院竟以聲請人於接獲台北市政府補正通知，逾期未補正為由
    而認台北市政府九十一年九月二十五日府訴字第０九一一八六一五一００號訴願
    決定：訴願不受理為無誤，顯誤會聲請人之意思，另聲請人於九十一年十月七日
    接獲台北市政府九十一年九月二十五日府訴字第０九一一八六一五００號訴願決
    定，該訴願決定即已確定，從而聲請人接獲該確定訴願決定三十日內即九十一年
    十月三十日對前訴願決定提起訴願決定之再審，即屬合法，貴院竟認台北市政府
    以聲請人於原訴願決定尚未確定前申請再審，因而訴願決定認聲請人申請再審為
    不合法為正確，而駁回聲請人之起訴，顯應重新審理．．．．有行政訴訟法第二
    百七十三條第一款規定適用法規顯有錯誤之再審事由云云。
三、經核本院前開九十二年度訴字第七五八號裁定，業於九十二年六月二十六日確定
    ，聲請人於九十二年七月八日來函表示應重新判決，應係指聲請再審，合先敘明
    。復查：(一)本院前開裁定對台北市政府九十一年九月二十五日府訴字第○九一一
    八六一五一○○號訴願決定書部分，乃以該訴願決定係於九十一年十月八日送達
    與聲請人，此有送達證書附於訴願卷可稽，原告提起行政訴訟之期間，應自九十
    一年十月八日起算，因原告住居所與本院所在地同在台北市，毋庸扣除在途期間
    ，原應至九十一年十二月七日屆滿，惟因該日為星期六，次日為星期日，均為休
    假日，依法以九十一年十二月九日（星期一）代之。原告遲至九十二年二月十八
    日始向本院提起行政訴訟，此有本院加蓋於起訴狀上收文戳記所載日期可考，已
    逾法定不變期間。其提起本件訴訟，訴請撤銷原處分及臺北市政府九十一年九月
    二十五日府訴字第○九一一八六一五一○○號訴願決定，依首揭行政訴訟法第一
    百零六條第一項前段規定，顯非合法，應予駁回。惟本件聲請人既稱並非不服該
    訴願決定，從而縱本院額外就該部分審究，亦非違法。(二)另本院前裁定就聲請人
    所不服之台北市政府九十二年一月十六日府訴再字第九二０三五０七一００號訴
    願再審決定部分，乃以「復查訴願法上之再審，係八十九年七月一日起施行之訴
    願法所增訂之新制。新訴願法雖創設再審之制度，但其相關規定僅有第九十七條
    條文而已。茲參諸該條之立法理由：「按訴願決定確定後，如發現有類似民事訴
    訟法第四百九十六條第一項及（修正前）行政訴訟法第二十八條所定再審事由時
    ，宜允訴願人或其他利害關係人聲請再審以資救濟，爰參照民事訴訟法第四百九
    十六條、（修正前）行政訴訟法第二十八條及第二十九條規定，增列訴願決定之
    再審制度」，可知訴願法上之再審制度雖係參照民事訴訟法及行政訴訟法上之再
    審制度而設，然其究非針對確定之行政法院判決提起再審，而係對於確定之訴願
    決定申請再審。且受理訴願再審之機關，依新訴願法第九十七條規定而作成之再
    審決定，與通常之訴願決定，在程序標的及聲請原因上，仍有所不同，尚不得謂
    再審決定即屬行政訴訟法第四條所稱之訴願決定而得藉此提起撤銷訴訟（行政訴
    訟法第四條所謂之訴願決定，係指「人民因中央或地方機關之違法行政處分，認
    為損害其權利或法律上之利益，經依訴願法提起訴願」之訴願決定，而非指「對
    於確定訴願決定，申請再審」之再審決定）。查訴願再審決定依新訴願法或行政
    訴訟法並無救濟程序之規定，矧新訴願法上之再審，既係在通常救濟程序之外所
    提供之非常救濟程序，其係以已確定且不得再提起行政訴訟之訴願決定為標的，
    有別於通常之訴願決定，自不宜再成為行政訴訟之標的而允准其對之提起行政訴
    訟。是以，臺北市政府以原告於訴願決定未確定前逕行申請再審，揆諸首揭訴願
    法第九十七條第二項及第三項規定，難謂合法，而以九十二年一月十六日府訴再
    字第○九二○三五○七一○○號訴願決定「再審不受理」，於法並無不合。原告
    猶對該訴願再審決定提起本件行政訴訟，求為撤銷臺北市政府九十二年一月十六
    日府訴再字第○九二○三五○七一○○號訴願再審決定，顯非合法，亦應駁回。
    」為由而駁回其起訴，核其意旨乃亦係以聲請人不得對訴願再審決定作為行政訴
    訟標的而提起行政訴訟而駁回聲請人起訴，並未涉及聲請人原所提該請求對訴願
    決定為再審之合法與否之問題。聲請人此部分主張亦未符再審之理由。
四、綜上所述，本件聲請人之主張與前開規定之要件不合。其再審之聲請為無再審理
    由，應予駁回。
五、依行政訴訟法第二百八十三條、第二百七十八條第二項、第一百零四條、民事訴
    訟法第九十五條、第七十八條，裁定如主文。
中　　華　　民　　國　　九十三　　　年　　　六　　　　月　　　三十　　　日
                 臺 北 高 等 行 政 法 院   第 七 庭
                                審 判 長 法  官　鄭小康
                                         法  官　林金本
                                         法  官　黃秋鴻
右為正本係照原本作成。
如不服本裁定，應於送達後十日內，向本院提出抗告訴狀（須按他造人數附繕本）。
中 　　華　　民　　國　　九十三　  　年　　七    　　月　　   五　　   日
                                         書記官  黃倩鈺
